【裁判字號】    97,訴,370
【裁判日期】    980324
【裁判案由】    遷讓房屋等
【裁判全文】
臺灣嘉義地方法院民事判決  97年度訴字第370號
原      告  甲○○
                        號
訴訟代理人  林德昇律師
            謝耿銘律師
複代理人    黃文力律師
被      告  丁○○
訴訟代理人  黃曜春律師
被      告  丙○○
兼訴訟代理  乙○○○
人
上列當事人間請求遷讓房屋等事件，本院於中華民國98年3月10
日言詞辯論終結，判決如下：
    主  文
被告應自原告所有坐落嘉義市○○○段一七六地號及下路頭段七
八一地號土地上，如附圖所示甲部分建物（面積一○五六點六一
平方公尺、門牌號碼：嘉義市○○路二七二號）、Ａ部分鋼骨造
房屋（面積○點二五五二公頃）、Ｂ部分木造涼亭（面積○點○○○七公頃）、Ｃ部分鋼骨造房屋（面積○點○一九五公頃）、
Ｄ部分鋼骨造房屋（面積○點○二六三公頃）、Ｅ部分木造涼亭
（面積○點○○一三公頃）及Ｆ部分磚造廁所（面積○點○○三
二公頃）等建物遷出，並將上開建物返還原告。
訴訟費用由被告負擔。
本判決第一項於原告以新臺幣壹佰參拾萬元為被告供擔保後，得
為假執行。但被告丁○○如以新臺幣參佰捌拾陸萬捌仟陸佰元為
原告預供擔保後，得免為假執行。
    事實及理由
甲、程序事項：
壹、按訴狀送達後，原告不得將原訴變更或追加他訴。但擴張或
    減縮應受判決事項之聲明者，不在此限；又不變更訴訟標的
    ，而補充或更正事實上或法律上之陳述者，非為訴之變更或
    追加；原告於判決確定前，得撤回訴之全部或一部。但被告
    已為本案之言詞辯論者，應得其同意。訴之撤回，被告於期
    日到場，未為同意與否之表示者，自該期日起，其未於期日
    到場或係以書狀撤回者，自前項筆錄或撤回書狀送達之日起
    ，10日內未提出異議者，視為同意撤回。再按訴經撤回者，
    視同未起訴，民事訴訟法第255條第1項第3款、第256條、第
    262條第1項、第4項及第263條第1項前段分別定有明文。
貳、原告原起訴聲明：被告丁○○、乙○○○、丙○○應自嘉義
    市○○○段923建號即門牌號嘉義市○○路272號遷出，並將
    建物與軟硬體設施（指威士登游泳健康廣場）交還原告。被
    告等應自民國97年3月5日起至遷讓房屋返還房屋及設備予原
    告之日止，按月給付原告新臺幣（下同）80萬元之損害賠償
    金。嗣於98年1月6日具狀表明更正並減縮前揭訴之聲明為：
    被告丁○○、乙○○○及丙○○等3人應自嘉義市○○○段
    176地號及下路頭段781地號上，即如嘉義市地政事務所97年
    11月13日複丈成果圖上所示甲（面積1056.61平方公尺）、A
    部分鋼骨造房屋（門牌號碼：嘉義市○○路272號）、B（0.
    0007公頃，木造涼亭）、C（0.0195公頃，鋼骨造房屋）、D
    （0.0263公頃，鋼骨造房屋）、E（0.0013公頃，木造涼亭
    ）及F（0.0032公頃，磚造廁所）部分之建物遷出，將建物
    返還予原告。被告等三人應自97年3月5日起至遷讓房屋、返
    還建物予原告之日止，按月給付原告80萬元之損害賠償金。
    復於98年1月7日撤回訴之聲明中請求被告等人給付80萬元損
    害賠償金之部分，並於98年3月10日言詞辯論期日，以言詞
    更正聲明中門牌號碼之記載係所示甲部分。其所為更正、減
    縮及撤回聲明範圍，揆諸上開說明，於法並無不合，應予准
    許，合先敘明。
參、本件被告丙○○、乙○○○經合法通知，未於最後言詞辯論
    期日到場，核無民事訴訟法第386條所列各款情形，爰依原
    告之聲請，由其就被告丙○○、乙○○○部分為一造辯論而
    為判決。
乙、實體事項：
壹、原告方面：
一、聲明：
(一)被告丁○○、乙○○○及丙○○等3人應自嘉義市○○○段
    176地號及下路頭段781地號上，即如嘉義市地政事務所97年
    11月13日複丈成果圖上所示甲（面積1056.61平方公尺、門
    牌號碼：嘉義市○○路272號）、A部分鋼骨造房屋、B（0.0
    007公頃，木造涼亭）、C（0.0195公頃，鋼骨造房屋）、D
    （0.0263公頃，鋼骨造房屋）、E（0.0013公頃，木造涼亭
    ）及F（0.0032公頃，磚造廁所）部分之建物遷出，將建物
    返還予原告。
(二)訴訟費用由被告負擔。
(三)原告願供擔保，請准宣告假執行。
二、陳述：
(一)查嘉義市○○○段923建號即門牌號嘉義市○○路272號建物
   （即威士登游泳健康廣場），乃原告於93年1月15日向佳原營
    造有限公司（下稱佳原公司）所購買，依買賣契約書第13條
    第3款買賣標的包括土地、地上物（包括未保存登記地上物
    ，即如附圖所示嘉義市○○○段176地號及下路頭段781地號
    土地上甲、A至F部分建物，下稱系爭房地）及軟硬體設備等
    ，均以現狀點交甲方（原告，下同）使用、收益。乙方（指
    佳原公司）與威士登游泳健康廣場有限公司所訂立租賃契約
    由甲方自行協調，其權利義務雙方同意由甲方概括承受。
(二)原告取得系爭房地後，委由被告丙○○、乙○○○代為管理
    ，惟被告乙○○○於93年3月1日偽造原告與其簽立房屋租賃
    契約書，再與被告丁○○於97年3月5日簽立合夥契約書，共
    同強行占用、使用、收益系爭房地，原告多次口頭並以存證
    信函催告返還，被告丁○○竟函覆謂其經營為有權占有，侵
    害原告之所有權、使用收益權。被告乙○○○偽造租賃契約
    部分，業經其於法務部嘉義縣調查站坦認，並於97年6月3日
    經臺灣嘉義地方法院檢察署（下稱嘉義地檢署）檢察官聲請
    簡易判決處刑。
(三)被告丁○○提出之合夥契約書（下稱系爭合夥契約書）為97
    年3月5日始簽立，依契約內容，鼎盛資產管理公司（指乙方
    ）應出資600萬元，乙方卻未簽署於該契約。另契約書第1條
    「甲方並同意乙、丙、丁三方以甲方向其所借款金額抵充其
    出資金額」，及第2條：「若8年內乙、丙、丁三方在未能回
    收出資金額之一倍者，則全體合夥人無條件同意再延長經營
    期間，至乙、丙、丁三方回收金額至所約定數目，始能解散
    合夥。」，細譯上揭條文，該合夥契約並非合夥契約，而係
    抵債契約，合夥期間即抵債期間，且抵債金額為實際債權金
    額之兩倍，此等抵債契約不得對抗原告。縱其等合夥關係成
    立、生效，然依債之相對性，被告丁○○亦僅得對合夥關係
    人即被告乙○○○主張權利，不得對抗原告之物權請求權。
(四)原告與被告乙○○○、丙○○已於97年8月12日終止委託管
    理關係，故其等已無權占有使用系爭房地，則被告丁○○亦
    無占有權利可繼受，亦為無權占有。爰依民法第767條請求
    被告等遷讓房屋。
三、證據：提出建物謄本3份、房屋稅單影本1份、買賣契約書影
    本2份、協議書影本、租賃契約書影本1份、合夥契約書影本
    1份、存證信函2份、終止契約書影本1份、現場圖及相片、
    聲請簡易判決處刑書影本1份。
貳、被告丁○○方面：
一、聲明：
(一)原告之訴及假執行聲請均駁回。
(二)訴訟費用由原告負擔。
(三)如受不利之判決，願供擔保，請准免予假執行。
二、陳述：
(一)系爭房地原係被告丙○○、乙○○○所有，其2人因積欠佳
    原公司工程款2,700萬元，於91年底，遭佳原公司過戶抵償
    。其等因不甘系爭房地賤價過戶抵債，乃邀原告出資3,250
    萬元加上負擔銀行貸款3,000萬元，於93年1月15日向佳原公
    司購回，並登記於原告名下。然威士登游泳池仍由被告乙○○○獨自經營。後被告乙○○○因無力償還訴外人鼎盛資產
    管理公司陳幸裕、簡瓊香、被告丁○○之借款，遂於97年3
    月5日商議，以欠款充當合夥出資金額，每人再各出資20萬
    元，四方共同經營。而合夥非要式行為，鼎盛公司（乙方）
    雖未於合夥契約書上簽名，惟本件合夥人間並未以作成書據
    為成立要件，參酌最高法院22年上字第1442號判例，上開合
    夥契約仍屬合法有效。被告既合法經營威士登游泳池，原告
    訴請遷讓，顯無理由。
(二)威士登游泳池即系爭房地之經營權，自始均由被告丙○○、
    乙○○○經營，原告從未介入，更未委託經營，否則，豈會
    任由被告丙○○夫婦以之借款，而未異議。又原告未提出任
    何委託經營之契約書，僅空言主張委託管理，則謂被告無權
    占用云云，顯不可採。原告既無委託經營管理，則原告97年
    8月13日所提之終止委託經營契約，即係與被告丙○○、乙○○○通謀虛偽之意思表示。
(三)被告有權於系爭房地使用之理由：原告於93年1月15日購得
    系爭房地時，在買賣契約書第13條第3款約定事項(二)中明訂
    ：「乙方（佳原公司）與威士登游泳池健康廣場有限公司所
    訂立租賃契約由甲方（原告）自行與協調，其權利義務（包
    含租金、水電費、稅金）雙方同意由甲方（原告）概括承受
    ，…」，原告於承購系爭房地後，既然概括承受原租約之權
    利義務，依「買賣不破租賃」之原則，被告丙○○夫婦即於
    系爭房地有租賃關係，且實際經營威士登游泳池應至明確。
    至93年12月25日原租期屆滿後，被告丙○○夫婦仍為租賃物
    之使用、收益，原告亦未表示反對之意思，依民法第451條
    規定，應視為不定期租賃，被告丁○○與之合夥後，自得共
    同於系爭房地占有使用、收益。被告丙○○夫婦承認房屋租
    賃契約書係被告乙○○○冒原告名義簽名蓋章，縱認屬實，
    應僅係該份契約未經原告簽名蓋章而已，並不影響原告與被
    告丙○○、乙○○○二人間就系爭房地有不定期租賃之事實
    。
三、證據：提出公證書及協議書影本、嘉義市政府營利事業登記
    證影本、營業讓與契約書影本、最高法院96年度台上字第15
    26號判決要旨各1件。
參、被告丙○○、乙○○○方面：被告前於言詞辯論期日到場並
    提出書面陳述承認原告之主張，同意返還系爭房地。
肆、兩造不爭執之事項：如附圖即嘉義市地政事務所97年11月13
    日複丈成果圖所示之甲及A-F等建物均為原告所有。
伍、本件之爭點：被告是否無權占有系爭房地，即原告之請求是
    否有理由？
陸、本院之判斷：
一、本件原告起訴主張：系爭房地為原告於93年1月15日向佳原
    公司所購買，原告雖取得系爭房地，惟仍由被告丙○○、乙○○○管理經營，嗣於97年3月5日被告丙○○、乙○○○與
    被告丁○○簽立系爭合夥契約共同經營系爭房地即「巴里巴
    水世界游泳池（原名：威士登游泳池）」，而被告等3人現
    仍占有使用系爭房地等事實，業據其提出建物謄本3份、房
    屋稅單影本1份、買賣契約書影本2份、協議書影本及合夥契
    約書影本各1份在卷可稽，復經本院履勘現場查明屬實，有
    勘驗筆錄及現場照片足按，並囑託嘉義市地政事務所測量，
    製有如附圖所示之97年11月13日複丈成果圖可考，且為被告
    所不爭執，堪認原告此部分之主張，應屬實在。
二、被告丁○○則以：伊係基於系爭合夥契約合法經營系爭房地
    即「巴里巴水世界游泳池（原名：威士登游泳池）」，原告
    與被告丙○○、乙○○○實無委託經營之關係，其等間就系
    爭房地係存有租賃關係，且由被告丙○○、乙○○○實際經
    營上開游泳池，故其等間於97年8月12日所簽立之終止委託
    經營契約，係為通謀虛偽之意思表示等語置辯。
三、按當事人主張有利於己之事實者，就其事實有舉證之責任，
    民事訴訟法第277條前段定有明文；又第三人主張表意人與
    相對人通謀而為虛偽意思表示者，該第三人應負舉證之責（
    最高法院48年台上字第29號判例要旨參照）。經查：
（一）原告於取得系爭房地後，即委由被告丙○○、乙○○○管
      理經營，嗣於97年3月5日被告丙○○、乙○○○未經原告
      同意與被告丁○○簽立系爭合夥契約，原告即於97年4月2
      1日以存證信函催告被告等人返還系爭房地，並於97年8月
      12日終止其與被告丙○○、乙○○○間之委託經營關係等
      事實，除有原告所提之存證信函及終止契約書在卷可證外
      ，復據被告丙○○、乙○○○自認明確。至被告丁○○雖
      辯稱原告與被告丙○○、乙○○○間，就上開終止委託經
      營契約係通謀虛偽意思表示而簽立云云，惟並未舉證以實
      其說，所辯即難採信。據此，堪認原告就其所有之系爭房
      地確與被告丙○○、乙○○○間存有委託經營關係，且其
      等間業於97年8月12日終止上開委託經營關係之事實，應
      足採信。
（二）又被告丁○○辯稱：原告與被告丙○○、乙○○○就系爭
      房地實係存有租賃關係，且由被告丙○○、乙○○○實際
      經營上開游泳池，並以系爭房地買賣契約書第13條第3款
      約定事項為據，然為原告所否認，揆諸首揭說明，自應由
      被告丁○○就此利己事項責舉證之責。經查，上開契約書
      第13條第3款約定事項(二)係約定：乙方（佳原公司）與威
      士登游泳池健康廣場有限公司所訂立租賃契約由甲方（原
      告）自行與協調，其權利義務（包含租金、水電費、稅金
      ）雙方同意由甲方（原告）概括承受…等語，有上開契約
      書附卷可按，則以該等內容觀之，僅係指訴外人佳原公司
      與威士登游泳池健康廣場有限公司所訂立租賃契約由原告
      自行與協調、其權利義務由原告概括承受，並無原告與被
      告丙○○、乙○○○就系爭房地成立租賃契約之意思表示
      ，自難憑此即認原告與被告丙○○、乙○○○間就系爭房
      地已有成立租賃契約之合意；又系爭房屋雖於93年3月1日
      以原告為出租人、被告乙○○○為承租人書立房屋租賃契
      約1紙，然該契約係由被告乙○○○冒用原告名義所為，
      而被告乙○○○業因該等偽造文書之行為，經嘉義地檢署
      檢察官以97年度偵字第4621號聲請簡易判決處刑之事實，
      已據被告乙○○○坦認無訛，並有該聲請簡易判決處刑書
      附卷可按，且為被告丁○○所不爭執，則前揭房屋租賃契
      約自亦不得據為原告與被告丙○○、乙○○○間存有租賃
      關係之證明，至為灼然。此外，被告丁○○復未提出其他
      證據足佐其說，則其就此部分所辯，即屬無據，而不可採
      。
（三）綜上所述，原告與被告丙○○、乙○○○間就系爭房地之
      委託經營關係既已於97年8月12日終止，被告丁○○復無
      法舉證證明其與被告丙○○、乙○○○就系爭房地有租賃
      等其他有權占用系爭房地之法律關係存在，自不得以其與
      被告丙○○、乙○○○間曾成立系爭合夥契約乙節對抗系
      爭房地之所有權人即原告，則原告主張被告等就系爭房地
      係屬無權占用之事實，應堪認定
四、從而，原告依民法第767條之規定，請求被告等人應自系爭
    房地即嘉義市○○○段176地號及下路頭段781地號土地上，
    如附圖所示甲（面積1056.61平方公尺、門牌號碼：嘉義市
    ○○路272號）、A部分鋼骨造房屋、B（0.0007公頃，木造
    涼亭）、C（0.0195公頃，鋼骨造房屋）、D（0.0263公頃，
    鋼骨造房屋）、E（0.0013公頃，木造涼亭）及F（0.0032公
    頃，磚造廁所）部分之建物遷出，將建物返還予原告，即屬
    有據，應予准許。
柒、本件原告與被告丁○○分別陳明願供擔保，請准宣告假執行
    、免為假執行，經核均無不合，爰分別酌定相當之擔保金額
    ，併准許之。
捌、本件事證已臻明確，兩造其餘攻擊防禦方法，經本院審酌後
    ，認與判決結果不生影響，爰不一一論述，附此敘明。
玖、據上論結，本件原告之訴為有理由，依民事訴訟法第78條、
    第85條第1項、第385條第1項前段、第390條第2項、第392條
    第2項，判決如主文。
中    華    民    國    98    年    3     月    24    日
                    民一庭法  官  游悅晨
如對本判決上訴須於判決送達後20日內向本院提出上訴狀
以上正本係照原本作成
中    華    民    國    98    年    3     月    24    日
                          書記官  張富


司法院資訊處製作；財團法人民間司法改革基金會備份。
